臺灣南投地方法院民事裁定
110年度監宣字第215號
聲  請  人  陳清順  

相  對  人  陳志名  

關  係  人  陳玉斌  

關  係  人  陳旻萱  

關  係  人  白素美  

關  係  人  陳長煜  

上列聲請人對於相對人聲請監護宣告事件，本院裁定如下：
    主    文
一、宣告丙○○（男，民國00年00月00日出生，身分證統一編
    號：Z000000000號）為受監護宣告之人。
二、選定乙○○（男，民國00年00月0日出生，身分證統一編號
    ：Z000000000號）為受監護宣告人丙○○之監護人。
三、指定丁○○（女，民國00年0月00日出生，身分證統一編號：Z
    000000000號）為會同開具受監護宣告人丙○○財產清冊之人
    。
四、程序費用由受監護宣告人丙○○負擔。
    理    由
一、聲請意旨略以：聲請人為相對人丙○○之父，相對人自民國67
    年10月31日起因重度智障，雖經送醫診治，仍不見起色，近
    日更因精神障礙或其他心智缺陷，致不能為意思表示或受意
    思表示，或不能辨識其意思表示之效果，已達受監護宣告之
    程度，有受監護宣告之必要；爰依法聲請准予對相對人為監
    護宣告，並選定關係人乙○○為監護人，指定關係人丁○○為會
    同開具財產清冊之人等語。
二、按對於因精神障礙或其他心智缺陷，致不能為意思表示或受
    意思表示，或不能辨識其意思表示之效果者，法院得因本人
    、配偶、四親等內之親屬、最近一年有同居事實之其他親屬
    、檢察官、主管機關、社會福利機構、輔助人、意定監護受
    任人或其他利害關係人之聲請，為監護之宣告。又法院為監
    護之宣告時，應依職權就配偶、四親等內之親屬、最近一年
    有同居事實之其他親屬、主管機關、社會福利機構或其他適
    當之人選定一人或數人為監護人，並同時指定會同開具財產
    清冊之人。法院選定監護人時，應依受監護宣告之人之最佳
    利益，優先考量受監護宣告之人之意見，審酌一切情狀，並
    注意下列事項：一受監護宣告之人之身心狀態與生活及財產
    狀況。二受監護宣告之人與其配偶、子女或其他共同生活之
    人間之情感狀況。三監護人之職業、經歷、意見及其與受監
    護宣告之人之利害關係。四法人為監護人時，其事業之種類
    與內容，法人及其代表人與受監護宣告之人之利害關係。民
    法第14條第1項、第1111條第1項、第1111條之1分別定有明
    文。
三、經查，聲請人主張之事實，業據其提出受宣告人親屬系統表
    、同意書、戶籍謄本、財政部中區國稅局南投分局出具之10
    9年度綜合所得稅各類所得資料清單、全國財產稅總歸戶財
    產查詢清單等件影本為證；另本院審驗相對人之心神狀況，
    於鑑定人即衛生福利部草屯療養院陳佩琳醫師前訊問相對人
    ，相對人對於本院之點呼、提問均僅發出無法辨識之聲音而
    無其他反應，可見其認知辨識及為意思表示之能力已有所欠
    缺；又經該院鑑定結論略以：相對人為唐氏症患者，因認知
    功能不佳，對於自身情況描述能力有限，多由聲請人補充回
    答，其生命徵象穩定，肢體皆具自主行動力，神經學檢查發
    現其意識清醒、四肢肌力正常，其身體清潔度差，情緒平穩
    ，態度被動配合，雙手抱胸，眼神接觸少，注意力容易分散
    ，無言語表達，僅能發出無意義的聲音，無法回應定向感、
    記憶力、判斷力、抽象思考能力之相關問題，無法從事加減
    運算或數學，亦無法偵測其情緒、思考、知覺、認知功能，
    會談中未有明顯幻覺性行為；智力測驗方面，相對人無法依
    據標準化施測方式執行測驗，根據相對人去年的就診紀錄，
    其魏氏智力測驗第四版（WAIS-IV）測驗結果，測得全智商
    為40，依照陳心怡等人（2019）之研究結果，推估相對人全
    量表智商分數為36，然而相對人的測驗表現已達測驗可測得
    之下限，其實際智力應更低於以上測驗表現代表之水準，推
    測其智力達重度或極重度障礙程度，無法獨立安排及執行日
    常生活行程，需家屬完全協助。其認知功能受損，缺乏語言
    能力，無法表達自己意見，自我照顧部分需他人支援，其他
    工具性日常生活活動全由他人代勞，無法進行金錢計算或財
    務管理，無法表達對於監護或輔助宣告之意見。根據美國精
    神疾病診斷與統計手冊第五版之診斷準則，相對人之精神診
    斷為智能障礙，重度以上。相對人的認知與語言能力有限，
    無法數數、辨識幣值並從事有意義之消費行為，金錢使用與
    財務處理顯有困難，在生活安排、相關福利事項、醫療重大
    決策上亦缺乏自主能力，需照顧者完全支援。綜合相對人過
    去生活史、疾病史、身體檢查、精神狀態檢查及心理評估結
    果，認為相對人因上述精神障礙與心智缺陷，致不能為意思
    表示或受意思表示，或不能辨識其意思表示之效果等語，有
    該院111年2月8日草療精字第1110001574號函檢送之精神鑑
    定報告書1份在卷足憑。是以，本院認相對人之精神狀態，
    已達不能為意思表示或受意思表示，且不能辨識其意思表示
    效果之程度，爰依法為監護之宣告。
四、關於選定監護人部分：
　　本院審酌相對人並無配偶、子嗣，關係人乙○○為相對人之胞
    兄，誼屬至親，與相對人及其等父母以及關係人戊○○同住，
    共同協助處理相對人日常生活起居事宜，並有意願出任監護
    人一職；而相對人之父母即聲請人、關係人甲○○及長兄即關
    係人戊○○、胞妹即關係人丁○○亦同意由關係人乙○○擔任相對
    人之監護人；是堪認由關係人乙○○擔任監護人，符合受相對
    人之最佳利益，爰選定關係人乙○○為相對人之監護人。
五、關於指定會同開具財產清冊之人部分：
　　聲請人請求指定相對人之胞妹即關係人丁○○為會同開具財產
    清冊之人，已獲丁○○同意，此有丁○○出具之同意書在卷可佐
    ；另相對人之父母即聲請人、關係人甲○○及長兄即關係人戊○○、二哥即關係人乙○○亦均同意關係人丁○○為會同開具財產
    清冊之人，亦有其等同意書在卷，堪認由丁○○擔任相對人之
    會同開具財產清冊之人應屬適當，爰依法指定丁○○為會同開
    具財產清冊之人。又依民法第1113條準用同法第1099條規定
    ，監護開始時，監護人即關係人乙○○對於受監護宣告人丙○○
    之財產，應會同關係人丁○○，於2個月內開具財產清冊，並
    陳報法院，附此敘明。
六、程序費用負擔之依據：家事事件法第164條第2項。
中　　華　　民　　國　 111　　年　　2　　月　　16　　日
                家事法庭    法  官  黃立昌
以上正本係照原本作成。
如對本裁定抗告，須於裁定送達後10日內向本院提出抗告狀，並
應繳納抗告費新臺幣1,000元。
中　　華　　民　　國　 111　　年　　2　　月　　16　　日
                            書記官　古紘瑋